臺灣高雄地方法院刑事判決　　　　　　　94年度訴字第3204號
公　訴　人　臺灣高雄地方法院檢察署檢察官
被　　　告　乙○○
　　　　　　　　　　（現於臺灣高雄看守所羈押中）
指定辯護人　陳俊卿律師
上列被告因強盜案件，經檢察官提起公訴（94年度偵字第18111號
），本院判決如下：
    主  文
乙○○攜帶兇器毀壞門扇竊盜，因防護贓物、脫免逮捕，而當場
施以強暴，累犯，處有期徒刑柒年肆月。扣案之剪刀壹把、螺絲
起子壹支均沒收。
    事  實
一、乙○○前於民國93年間，因詐欺案件經本院以93年度簡字第
    3340號判處有期徒刑3 月確定，於94年8 月7 日執行完畢。
    竟仍不知悔改，復基於意圖為自己不法所有之犯意，於94年
    8 月13日13時許，持其所有客觀上可供兇器使用之剪刀1 把
    及螺絲起子1 支，毀壞甲○○位於高雄縣鳳山市○○街83巷
    25號住處之鐵捲門門鎖後，隨即至二樓主臥室竊取甲○○所
    有之雲南和闐玉珮1 塊、蘇黎世鑽表1 對、SANDOZ牌手錶1
    只、卡西歐手錶1 對、SWATCH牌手錶1 只、精工牌手錶1 對
    、GUESS 牌手錶1 只、鱷魚牌手錶1 對、白玉手鐲1 只、瑪
    瑙手環1 只、黃金項鍊3 條、黃金戒指4 只、黃金腳鍊3 條
    、JVC 牌攝影機1 台、COMPAQ牌手提電腦1 部、LV牌皮包1
    只、新台幣350 元、泰銖80元、NOKIA 牌5210型行動電話1
    具等物品，得手後，正欲離開現場時，遭開車返家剛停妥車
    子之甲○○發現乙○○自其住處走出，手中並拿著家中之財
    物，乙○○發覺被發現後即拔腿狂奔，甲○○隨即由後追趕
    ，欲逮捕乙○○將其移送法辦，快追上時乙○○將手中持有
    之贓物丟下，惟身上仍放有前開竊得之行動電話1 具及泰銖
    80元；至同日13時25分許，乙○○跑至高雄縣鳳山市○○路
    橋下（博愛路539 巷）時被甲○○追上，甲○○自後方抱住
    乙○○之身體，乙○○為防護贓物及脫免逮捕，另基於傷害
    之犯意，掙扎扭動將甲○○摔在地上，甲○○爬起後以左手
    抓住乙○○之左手，右手繞過乙○○之頸部勒住，試圖制服
    乙○○，乙○○即以嘴咬甲○○之右手腕，而以上開方式當
    場對甲○○施以強暴行為，致甲○○受有右前臂、雙膝擦傷
    、右手腕咬傷等傷害。嗣乙○○仍遭甲○○及聞訊趕抵現場
    之員警當場逮捕，並扣得上開剪刀1 把及螺絲起子1 支。
二、案經甲○○訴由高雄縣政府警察局鳳山分局報請臺灣高雄地
    方法院檢察署檢察官偵查起訴。
    理  由
一、訊據被告乙○○固坦承於上開時、地持剪刀、螺絲起子破壞
    鐵捲門門鎖後，進入告訴人甲○○住處二樓主臥室竊盜，隨
    後被發現並遭逮捕等事實，惟矢口否認有何為防護贓物、脫
    免逮捕而對告訴人施以強暴之行為，辯稱：伊不是故意要弄
    傷告訴人，是因為告訴人用手勒住伊脖子，伊掙扎時不小心
    咬到告訴人的手云云。經查：
  (一)程序部分：
  1.告訴人甲○○曾於94年8 月29日檢察官偵查中到庭具結作證
    ，並無證據證明有何顯不可信之情況，其向檢察官所為之言
    詞陳述，依刑事訴訟法第159 條之1 第2 項規定，得為證據
    。
  2.卷附告訴人大東醫院診斷證明書、贓物認領保管單暨贓物清
    單各1 紙，均屬被告以外之人於審判外之書面陳述，而公訴
    人、被告及辯護人就上開診斷證明書，均於審判程序同意作
    為證據（見本院94年11月23日審判筆錄），另就贓物認領保
    管單暨贓物清單，知有刑事訴訟法第159 條第1 項不得為證
    據之情形，未於言詞辯論終結前聲明異議，本院審酌上開書
    面陳述作成之情形尚屬正常，並無何不當之情形，且與待證
    事實有關聯性，認適當作為證據，故上開書面陳述依刑事訴
    訟法第159 條之5 規定，均具有證據能力。
  (二)實體部分：
  1.被告曾於前開時、地持剪刀1 把及螺絲起子1 支，毀壞告訴
    人住處之鐵捲門門鎖進入該房屋，並竊取如犯罪事實欄所示
    之物品，得手後剛走出該房屋時，遭開車返家剛停妥車子之
    告訴人發現被告自其住處走出，手中並拿著家中之財物，被
    告隨即拔腿狂奔，告訴人則由後追趕，快追上時被告丟下手
    中持有之贓物，惟身上仍放有前開竊得之行動電話1 具及泰
    銖80元，至同日13時25分許，被告跑至高雄縣鳳山市○○路
    橋下時被告訴人追上，告訴人自後方抱住被告之身體，被告
    因為想掙脫，即掙扎扭動將告訴人摔在地上，告訴人又爬起
    來以左手抓住被告之左手，右手繞過被告之頸部勒住，被告
    在掙扎中咬到告訴人之右手腕，致告訴人受有右前臂、雙膝
    擦傷、右手腕咬傷等傷害之事實，業據被告於警、偵訊及本
    院審理時坦承不諱，核與告訴人於偵訊、本院審理時指訴之
    情節大致相符，並有大東醫院診斷證明書、贓物認領保管單
    暨贓物清單各1 紙、現場及贓物照片48張附卷可稽，堪認屬
    實。至被告雖辯稱：並無傷害告訴人之意，不知為何會掙扎
    到把告訴人摔倒，會咬告訴人是因為告訴人以手勒住伊脖子
    ，伊掙扎時不小心咬到告訴人的手云云。惟告訴人已於本院
    審理時證稱：伊追到被告時，從後面抱住被告身體，被告掙
    扎甩開伊，伊摔倒在地上受傷，伊又站起來勒住被告的脖子
    ，想要制服他，沒有勒得很緊，只是限制他的行動，被告的
    頭還能轉動，還不到要窒息的程度，因為他還能說話，一直
    在求饒，被告是故意咬伊的等語（見本院94年11月23日審判
    筆錄），而被告亦自承：當時有人從後面一手抓住伊的手，
    另一手勒住伊的脖子，說為什麼要這樣做，伊就一直求饒，
    向他道歉，請他原諒伊等語（見同上審判筆錄），參以由卷
    附告訴人受傷照片所示，告訴人右手腕被咬傷處紅腫破皮、
    傷痕明顯，顯然被告咬告訴人時所用力氣甚大，衡情若非故
    意咬人，不會如此用力，足認被告係於遭告訴人自後抱住或
    勒住脖子時，意圖防護身上尚存之贓物及脫免逮捕，並基於
    傷害之犯意，掙扎扭動將告訴人摔倒在地，或故意咬告訴人
    右手腕，以上開方式對告訴人施以強暴行為無疑，被告前開
    所辯不足採信。
  2.被告之辯護人另辯稱：被告係於走出告訴人住處，離開該住
    處3 公尺後始被告訴人發現，當時已經離開竊盜現場，不符
    合準強盜罪「當場」之要件，且被告逃跑時已將贓物丟棄，
    亦無防護贓物之情形，本件應僅論以加重竊盜及普通傷害罪
    云云。按刑法第329 條所謂當場，固不以實施竊盜或搶奪者
    尚未離去現場為限，即已離盜所而尚在他人跟蹤追躡中者，
    仍不失為當場。惟於竊盜或搶奪者離去盜所後，行至中途始
    被撞遇，則該中途不得謂為當場，此時如因彼此爭執，犯人
    予以抵抗，實施強暴或脅迫，除可另成其他罪名外，不生以
    強盜論之問題，最高法院28年上字第1984號判例意旨固有明
    文；惟本件告訴人住處係位於巷子邊間（最靠近外面的一間
    房屋），即位於轉角處，而被告於竊盜得手後，剛走出告訴
    人住處大門至轉角處時即被告訴人發現而追捕，此據告訴人
    於本院審理時指訴明確，被告亦不爭執（見同上審判筆錄）
    ，則被告遭告訴人發現時之時、地與其實施竊盜犯行之時間
    、場所極為密接，堪認被告遭發現時尚未脫離犯罪場所，仍
    屬「當場」。又被告經告訴人及警方逮捕時，身上尚放有竊
    得之行動電話1 具、泰銖80元，前已敘明，被告對告訴人施
    以強暴除為脫免逮捕外，自亦有防護贓物之意圖，被告之辯
    護人前揭辯解均無足採。綜上所述，本件事證明確，被告犯
    行已堪認定。
二、按刑法第321 條第1 項第3 款之攜帶兇器竊盜罪，係以行為
    人攜帶兇器竊盜為其加重條件，此所謂兇器，其種類並無限
    制，凡客觀上足對人之生命、身體、安全構成威脅，具有危
    險性之兇器均屬之，且祇須行竊時攜帶此種具有危險性之兇
    器為已足，並不以攜帶之初有行兇之意圖為必要，最高法院
    79年台上字第5253號判例意旨可資參照；查被告於行竊時係
    攜帶剪刀1 把、螺絲起子1 支，已如前述，該等物品均為金
    屬製品，質地堅硬，前端尖銳，有扣案物品照片1 張在卷可
    考，屬客觀上足以殺傷人生命、身體之器械，顯係具有危險
    性之兇器。再按被告所毀壞之鐵捲門門鎖，係屬鐵捲門之一
    部，並非附加於門上之鎖，有該鐵捲門照片1 張附卷足參，
    被告毀壞該門鎖進入告訴人住處行竊之行為，自應論以刑法
    第321 條第1 項第2 款之毀壞門扇竊盜罪。又刑法第329 條
    之以強盜論，即以強盜罪相當之條文處罰之意，並非專以第
    328 條第1 項之強盜論，故第330 條所謂犯強盜罪，不僅指
    自始犯強盜罪者而言，即依第329 條以強盜論者，亦包括之
    ，如此項準強盜有第321 條第1 項各款情形之一，自應依第
    330 條論處。是核被告所為，係犯刑法第330 條第1 項、第
    321 條第1 項第2 款、第3 款之攜帶兇器毀壞門扇竊盜，因
    防護贓物、脫免逮捕而當場施以強暴罪及同法第277 條第1
    項普通傷害罪。被告於告訴人追上時，為防護贓物、脫免逮
    捕，先於告訴人自後方將其抱住時掙扎扭動將告訴人摔在地
    上，復於告訴人以右手勒住其脖子時，以嘴咬告訴人之右手
    腕，其上開對告訴人施以暴行、傷害告訴人之行為，係基於
    單一犯意，以單一行為之數個舉動，接續進行同一犯行，而
    侵害同一法益，為接續犯，屬實質上一罪。又按毀越門扇而
    入室行竊，其越入行為即屬侵入住宅，已結合於所犯加重竊
    盜之罪質中，無更行構成侵入住宅罪之理，最高法院27年上
    字第1887號判例意旨可資參照。本件被告以毀壞門扇之方式
    進入告訴人住處竊盜，其毀壞鐵捲門門鎖、侵入住宅之行為
    均已結合於所犯刑法第321 條第1 項第2 款毀壞門扇竊盜之
    罪質中，不另論毀損及無故侵入住宅罪。被告所犯上開2 罪
    間，有方法目的之牽連關係，應從一重之攜帶兇器毀壞門扇
    竊盜，因防護贓物、脫免逮捕而當場施以強暴罪。被告曾有
    如犯罪事實欄所示之前科，有臺灣高等法院被告前案紀錄表
    1 份在卷可憑，其受有期徒刑之執行完畢，5 年內再犯本件
    有期徒刑以上之罪，為累犯，應依刑法第47條規定加重其刑
    。被告關於傷害部分之犯行（業經告訴人提出告訴）雖未據
    檢察官起訴，然與前經起訴，並經本院認定有罪之準強盜部
    分犯行有牽連犯之裁判上一罪關係，已如前述，自為起訴效
    力所及，本院應併予審究。爰審酌被告正值青壯，不思以正
    當方式獲取財物，竟貪圖不法利益，進入他人住宅竊盜，甚
    於遭人發覺之後，竟對告訴人施以強暴行為，及被告犯罪之
    動機、目的、手段及造成之危害等一切情狀，量處如主文所
    示之刑，以示儆懲。扣案之剪刀1 把、螺絲起子1 支，均係
    被告所有且供本件犯罪所用之物，業據其供承在卷（見本院
    94年9 月23日訊問筆錄），應依刑法第38條第1 項第2 款規
    定沒收之。
三、臺灣高雄地方法院檢察署檢察官94年度偵字第23672 號併案
    意旨書略以：被告乙○○意圖為自己不法之所有，於94年5
    月1 日凌晨0 時許，侵入高雄縣大寮鄉○○路55號2 樓丁○○住處，徒手竊取丁○○所有之行動電話門號0000000000號
    SIM 卡1 枚、OKWAP 牌行動電話1 具、傳訊王股票機1 台、
    白色手錶1 只、萬泰商業銀行股份有限公司、台新商業銀行
    股份有限公司現金卡各1 張、中國信託商業銀行股份有限公
    司、郵局提款卡各1 張、慶豐商業銀行股份有限公司信用卡
    1 張、丁○○、鍾秋月國民身分證各1 枚等物，得手後逃離
    現場。復基於意圖為自己不法利益之概括犯意，將置於上開
    行動電話內之前開SIM 卡取出，置入自己使用之BENQ牌，序
    號000000000000000 號行動電話內，自當日凌晨4 時19分45
    秒起至同日上午8 時37分18秒止，撥打行動電話21通，致中
    華電信股份有限公司誤以為係丁○○本人或其許可之人使用
    而提供電信服務，獲取免支付行動電話金額新台幣2219元之
    不法利益。乙○○嗣將竊得之上開行動電話，於94年5 月3
    日出售予位於高雄市○鎮區○○路326 之1 號涂維中（不知
    情）開設之通訊行，其餘竊得物品均已棄置不詳處所。因認
    被告涉有加重竊盜及違反電信法之犯行，該等犯行間有牽連
    犯之裁判上一罪關係，應從一重之加重竊盜罪處斷，而該件
    加重竊盜犯行與本件被訴犯行有連續犯之裁判上一罪關係，
    應由本院併案審理云云。惟查，本件被告涉犯之罪名係刑法
    第330 條第1 項、第321 條第1 項第2 款、第3 款之攜帶兇
    器毀壞門扇竊盜，因防護贓物、脫免逮捕，而當場施以強暴
    罪（準強盜罪），被告於被訴犯行部分所使用之犯罪手法與
    前開併辦意旨書所載犯罪手法不同，所犯亦非相同罪名，則
    前開移送併辦部分，與本件即不生裁判上一罪關係，無從併
    辦，該案件應退由檢察官另為適法之處理。
據上論斷，應依刑事訴訟法第299 條第1 項前段，刑法第330 條
第1 項、第321 條第1 項第2 款、第3 款、第277 條第1 項、第
55條、第47條、第38條第1 項第2 款，判決如主文。
本案經檢察官丙○○到庭執行職務。
中　　華　　民　　國　　94　　年　　12　　月　　7 　　日
                  刑事第五庭    審判長法  官　李嘉興
                                      法  官  陳君杰
                                      法　官  楊筑婷
以上正本證明與原本無異。
如不服本判決，應於送達後10日內，向本院提出上訴狀。
中　　華　　民　　國　　94　　年　　12　　月　　8 　　日
 　　　　　　　　　　　　　　　       書記官  林雯琪
附錄本案論罪科刑法條
中華民國刑法第277條
傷害人之身體或健康者，處3 年以下有期徒刑、拘役或1 千元以
下罰金。
犯前項之罪因而致人於死者，處無期徒刑或7 年以上有期徒刑；
致重傷者，處3 年以上10年以下有期徒刑。
中華民國刑法第321條
犯竊盜罪而有左列情形之一者，處6 月以上、5 年以下有期徒刑
：
一  於夜間侵入住宅或有人居住之建築物、船艦或隱匿其內而犯
    之者。
二  毀越門扇、牆垣或其他安全設備而犯之者。
三  攜帶兇器而犯之者。
四  結夥三人以上而犯之者。
五  乘火災、水災或其他災害之際而犯之者。
六  在車站或埠頭而犯之者。
前項之未遂犯罰之。
中華民國刑法第330條
犯強盜罪而有第321 條第1 項各款情形之一者，處7 年以上有期
徒刑。
前項之未遂犯罰之。
